【裁判字號】    98,訴,4721
【裁判日期】    990226
【裁判案由】    大陸人民條例等
【裁判全文】
臺灣板橋地方法院刑事判決              98年度訴字第4721號
公  訴  人  臺灣板橋地方法院檢察署檢察官
被      告  甲○○
上列被告因妨害風化案件，經檢察官提起公訴（98年度偵緝字第
3152號），本院裁定改用簡式審判程序審理，判決如下：
    主  文
甲○○使大陸地區人民非法進入臺灣地區，處有期徒刑壹年貳月
。又共同明知為不實之事項，而使公務員登載於職務上所掌之公
文書，足以生損害於公眾，處有期徒刑肆月。應執行有期徒刑壹
年肆月。緩刑參年。
    事  實
一、甲○○於網路上認識大陸地區女子馮運玉，明知馮運玉（業
    經檢察官為職權不起訴處分確定，已遣送出境）為大陸地區
    人民，2 人並無結婚之真意，為使馮運玉入境臺灣地區工作
    ，甲○○竟基於使大陸地區人民非法進入臺灣地區之犯意，
    於民國97年12月22日前往大陸地區廣東省惠東縣公證處與馮
    運玉辦理結婚手續，迨領得大陸地區核發之結婚公證書後，
    甲○○即持該公證書向財團法人海峽交流基金會（下稱海基
    會）取得認證證明，並於98年2 月6 日，至內政部入出國及
    移民署（下稱移民署），填具「大陸地區人民入出臺灣地區
    申請書」、「保證書」，並檢附身分證影本（尚未辦理結婚
    登記）等文件，以配偶來臺團聚為由，向移民署申請核准武
    春艷入境臺灣地區，移民署承辦人員經實質審查後，遂據以
    核發中華民國臺灣地區旅行證，使馮運玉於98年5 月18日持
    該旅行證非法進入臺灣地區。俟馮運玉非法進入臺灣地區後
    ，甲○○與馮運玉另基於使公務員登載不實於職務上所掌公
    文書之犯意聯絡，於98年5 月19日，由甲○○持結婚公證書
    及海基會出具之認證證明，前往臺北縣板橋市戶政事務所辦
    理結婚登記，使不知情之戶政人員將甲○○、馮運玉結婚之
    不實事項登載於職務上所掌之戶籍登記簿及戶口名簿等公文
    書上，足以生損害於戶政機關對於戶籍資料管理之正確性。
    嗣於98年6 月4 日18時許，因吳望熊（本院另案判處有期徒
    刑5 月確定）駕車搭載馮運玉非法在臺從事性交易之工作，
    在臺北縣中和市○○路1184號之美芙汽車旅館312 號房為警
    查獲，馮運玉始供出上情。
二、案經臺北縣政府警察局中和第二分局移送臺灣板橋地方法院
    檢察署檢察官偵查起訴。
    理  由
一、上揭犯罪事實，業據被告甲○○於本院審理時自白不諱（見
    本院95年月8 日審判筆錄），核與證人馮運玉於警詢中證述
    之情節相符（見臺灣板橋地方法院檢察署98年度偵字第2186
    3 號偵查卷第16頁），且有入出境查詢單、全戶戶籍資料查
    詢結果各1 紙，及移民署98年6 月16日移署資處伶字第0980
    087406號函1 紙暨所檢附之申請資料、旅行證、身分證影本
    等資料在卷可稽（見上開偵查卷第33頁至第37頁），足認被
    告之自白核與事實相符。是以，本案事證明確，被告犯行洵
    堪認定，應依法論科。
二、按大陸地區人民非經主管機關許可，不得進入臺灣地區，臺
    灣地區與大陸地區人民關係條例第10條第1 項定有明文；而
    大陸地區人民為臺灣地區人民之配偶，得申請進入臺灣地區
    團聚，大陸地區人民進入臺灣地區許可辦法第3 條第1 項第
    2 款亦規定甚明。本件被告為使大陸地區人民馮運玉得依據
    上開規定入境臺灣地區，被告及馮運玉以徒具外觀合法形式
    之假結婚，由馮運玉以團聚為由申請來臺，而規避對大陸地
    區人民進入臺灣地區之管制，自仍屬非法入境（最高法院92
    年臺上字第40號判決要旨參照）。核被告所為，係犯刑法第
    214 條之使公務員登載不實事項於職務上所掌公文書罪，及
    臺灣地區與大陸地區人民關係條例第79條第1 項之使大陸地
    區人民非法進入臺灣地區罪。公訴人就被告所犯上開使公務
    員登載不實事項於職務上所掌公文書罪部分，認為係犯刑法
    第216 條、第214 條之行使使公務員登載不實事項於職務上
    所掌公文書罪。惟查，被告係於馮運玉入境後，才前往臺北
    縣板橋市戶政事務所辦理結婚登記，向移民署申請核准馮運
    玉來臺團聚時所檢據之身分證影本尚未辦理結婚登記，有移
    民署98年6 月16日移署資處伶字第0980087406號函1 紙暨所
    檢附之申請資料在卷可稽，公訴人認被告係辦理結婚登記後
    ，再持登載不實之戶籍登記資料，向移民署申請核准馮運玉
    來臺團聚，容有誤認，此部分起訴法條有誤，應予更正。另
    大陸地區人民，須經主管機關許可始得進入臺灣地區，臺灣
    地區與大陸地區人民關係條例第10條第1 項定有明文。而主
    管機關內政部亦訂定「大陸地區人民進入臺灣地區許可辦法
    」以資規範。依該辦法第15條之規定，欲申請進入臺灣地區
    者，須備齊一定之文書證件；第19條第1 項第7 款規定，有
    事實足認係通謀而為虛偽結婚者，得不予許可大陸地區人民
    進入臺灣地區之申請；第23條規定，對於申請人所檢附大陸
    地區製作之文書，應經特定之團體查證、驗證，可見移民署
    對該類申請案件具有實質審查權限，非僅能作形式上之審查
    ，一經申請人提出申請文件即予准許，故移民署對於旅行證
    之核發，顯係實質審查，自無使公務員登載不實可言。是被
    告持「大陸地區人民入出臺灣地區申請書」、「保證書」，
    並檢附身分證影本，向移民署申請大陸地區人民進入臺灣地
    區之旅行證部分，該旅行證係經移民署承辦人員「實質審查
    」後核發，依前述說明，即無使公務員為不實登載可言（最
    高法院97年度臺上字第849 號判決意旨參照），公訴人就被
    告向移民署申請核准馮運玉來臺團聚部分，認為係犯刑法第
    214 條之使公務員登載不實事項於職務上所掌公文書罪，亦
    有誤認，惟此部分事實，公訴人認為與結婚登記之使公務員
    登載不實事項於職務上所掌公文書罪部分，具有包括一罪之
    關係，爰不另為無罪之諭知，附此敘明。又被告與馮運玉，
    就使公務員登載不實公文書罪間，有犯意聯絡及行為分擔，
    均為共同正犯。被告甲○○所犯意圖營利使大陸地區人民非
    法進入臺灣地區罪、使公務員登載不實文書罪，犯意各別，
    行為互殊，應予分論併罰。審酌被告甲○○以假結婚之方式
    ，使大陸地區人民非法進入臺灣地區，對於我國戶政及社會
    管理造成相當之危害，兼衡其素行狀況、犯罪動機、手段、
    目的、所得利益及其犯罪後態度等一切情狀，各量處如主文
    所示之刑，並應定其應執行之刑。又被告前未曾受有期徒刑
    以上刑之宣告，有臺灣高等法院被告前案紀錄表1 份在卷可
    考，其因一時失慮致罹刑章，犯後坦承犯行，深表悔意，經
    此偵審程序，當知所警惕，信無再犯之虞，本院因認所宣告
    之刑，以暫不執行其刑為適當，併諭知緩刑3 年，以啟自新
    。
三、本件經檢察官提起公訴，被告於準備程序中就被訴事實為有
    罪之陳述，經法官告知簡式審判程序之旨，並聽取公訴人、
    被告之意見後，本院合議庭裁定由受命法官獨任進行簡式審
    判程序，併予敘明。
據上論斷，應依刑事訴訟法第273條之1第1項、第299條第1項前
段，臺灣地區與大陸地區人民關係條例第79條第1 項，刑法第11
條前段、第28條、第214 條、第51條第5 款、第74條第1 項第1
款，刑法施行法第1 條之1 第1 項、第2 項前段，判決如主文。
本案經檢察官張瑞玲到庭執行職務
中    華    民    國    99    年    2     月    26    日
                  刑事第十七庭  法  官  
以上正本證明與原本無異
如不服本判決應於送達後10日內向本院提出上訴狀
                                書記官  田世杰
中    華    民    國    99    年    2     月    26    日
附錄本案論罪科刑法條全文：
臺灣地區與大陸地區人民關係條例第79條第1項
違反第15條第1款規定者，處1年以上7年以下有期徒刑，得併科
新臺幣1百萬元以下罰金。

臺灣地區與大陸地區人民關係條例第15條第1 款下列行為不得為
之：
一  使大陸地區人民非法進入臺灣地區。

刑法第214條
明知為不實之事項，而使公務員登載於職務上所掌之公文書，足
以生損害於公眾或他人者，處3 年以下有期徒刑、拘役或5 百元
以下罰金。

司法院資訊處製作；財團法人民間司法改革基金會備份。
